【裁判字號】    97,家抗,22
【裁判日期】    980331
【裁判案由】    聲明繼承
【裁判全文】
臺灣花蓮地方法院民事裁定              97年度家抗字第22號
抗  告  人  甲○○
代  理  人  丙○○
上列抗告人因聲明繼承事件，抗告人對於民國97年9月22日本院
第一審所為之97年度聲繼字第36號民事裁定提起抗告，本院裁定
如下：
    主  文
抗告駁回。
抗告費用由抗告人負擔。
    理  由
一、抗告意旨略以：被繼承人乙○○（民國○○年○月○○日生，身
    分證統一編號：Ｚ000000000號，生前住花蓮縣玉里鎮○○里
    ○○鄰○○街91號）為臺灣地區人民，於民國94年8月21日死
    亡，有戶籍謄本可證，抗告人甲○○為大陸地區人民，係被
    繼承人之胞妹，依民法第1138條第3款規定為第三順位繼承
    人，對被繼承人乙○○之遺產有繼承權，有公證書、墳墓照
    片、祖譜可稽，且依最高法院85年度台上字第1406號判決，
    提出法院使用之大陸地區公證書內容與戶籍資料記載不符，
    或有其他需要查明之事項者，法院應依兩岸公證書使用查證
    協議及法院辦理兩岸公證書使用查證協議應行注意事項之規
    定，函請海基會協助查證，本件抗告人不識字，與被繼承人
    生前無往來書信，原審就此均未詳查，亦未說明不查之理由
    ，實有違上開實務見解，而有判決違背法令及判決不備理由
    之違誤，為此提起抗告，聲明廢棄原裁定，並就抗告人所為
    繼承之意思表示准予備查。
二、查本件抗告人主張其為被繼承人乙○○在大陸地區之胞妹，
    為被繼承人之繼承人，固據抗告人於原審提出中華人民共和
    國江西省上饒縣公證處（2006）饒縣台証字第5號公證書為
    證，並經財團法人海峽交流基金會以（95）核字第052951號
    函認證而得認為其形式為真正；然該證明書之內容是否符合
    事實，該基金會並無從得知，尚不能僅憑上開經認證之公證
    書遽認聲明人之主張為真實。次查，抗告人前業向本院聲請
    聲明繼承，本院並以96年聲繼字第29號審理並駁回其聲請在
    案，於前開事件中本院依職權向國防部陸軍司令部調閱被繼
    承人之兵籍資料，該資料兵籍表家屬欄中註記，父為國雲、
    母為史氏、妹為松花、配偶為楊氏，此外，並未載有抗告人
    為相對人胞妹之文字，亦未有其他兄弟姊妹之記載等事情，
    已有國防部陸軍司令部96年8月8日鄭樸字第0960013632號函
    及隨函檢附之陸軍軍籍表1件存卷可考。是抗告人自稱為被
    繼承人乙○○之胞妹及其所提出之在大陸地區公證書所記載
    之內容，顯與前開國防部陸軍司令部函覆之軍籍表之記載不
    同，則抗告人是否為乙○○在大陸地區之胞妹，已有疑義，
    尚難以抗告人所提之書證即認其為真正之繼承人。次查，抗
    告人雖於原審（97年度聲繼字第36號）提出墓碑照片及祖譜
    影本為證，惟細究該墓碑照片及祖譜，其兄弟姊妹記載仍與
    前開國防部陸軍司令部函覆之兵籍資料家屬欄內容不符；另
    抗告人復於原審狀稱伊之乳名或別名為松花，惟迄未提出任
    何證據，難認其主張為真實。又抗告人稱因伊不識字，故無
    與被繼承人往來之書信云云，惟抗告人於原審曾向本院陳送
    書函（原審卷第39頁），該書函末端之署名為「甲○○請人
    代筆」，抗告人既知請人代筆與本院聯繫，焉有有不知可請
    人代筆於被繼承人生前與之聯繫及代讀往來書信之理？又兩
    岸開放探親、通郵許久，被繼承人若有胞妹居住於大陸地區
    ，理當會前往大陸地區探視抗告人或以書函聯繫往來，惟抗
    告人迄未提出被繼承人之探親合照、往來書信等相關資料，
    實違常理。再本件原審已就抗告人所提出之大陸地區公證書
    與兵籍資料不符等情詳盡查證，且抗告人提出之公證書內容
    與國防部陸軍司令部之兵籍表不符，為原審經查證後所肯認
    之事實，原審並未就抗告人提出之公證書內容認定與戶籍資
    料不符，是無依最高法院85年度台上字第1406號判決函請海
    基會協助查證之必要，併予敘明。綜上諸情，本件抗告人未
    能證明其為被繼承人乙○○之繼承人，原審認其聲明繼承不
    合法，而予駁回，並無不當。抗告人指摘原裁定不當，求予
    廢棄改判，並無理由，應予駁回。
四、據上論結，本件抗告為無理由，爰依非訟事件法第46條、民
    事訴訟法第495條之1第1項及第449條第1項、非訟事件法第
    17 條及第21條1項前段裁定如主文。
中    華    民    國    98    年    3     月    31    日
                  家事法庭      審判長法  官  沈士亮
                                      法  官  陳燁真
                                      法  官  吳韻馨
以上正本係照原本作成。
本裁定除以適用法規顯有錯誤為理由，並經本院許可外，不得再
抗告。如提起再抗告，應於收受送達後10日內向本院提出再抗告
狀，應同時表明再抗告理由，且繳納再抗告費新臺幣1,000元。
中    華    民    國    98    年    3     月    31    日
                                      書記官  陳景源


司法院資訊處製作；財團法人民間司法改革基金會備份。
